臺灣臺中地方法院刑事判決　　　　　　 100年度訴字第2552號
公　訴　人　臺灣臺中地方法院檢察署檢察官
被　　　告　趙常聞
指定辯護人　本院公設辯護人　陳秋靜
上列被告因毒品危害防制條例案件，經檢察官提起公訴（100 年
度偵字第16704 號），本院判決如下：
    主    文
趙常聞所犯如附表所示之各罪，各處如附表所示之刑（含主刑及
從刑），主刑部分應執行有期徒刑肆年陸月。
    犯 罪 事 實
一、趙常聞明知甲基安非他命，係屬毒品危害防制條例第2 條第
    2 項、第2 款所規定之第二級毒品，不得非法持有、販賣，
    竟意圖營利，各基於販賣甲基安非他命之犯意，先後為下列
    行為：
(一)、緣少年鄧○妏（民國84年1 月1 日生，真實姓名年籍詳卷）
    、吳○芳（民國83年6 月3 日，真實姓名年籍詳卷）為購買
    甲基安非他命共同施用，遂議定各出資新臺幣（下同）250
    元，由少年鄧○妏先為少年吳○芳代墊250 元，由少年鄧○
    妏於民國99年10月底某日，以其使用之0000000000號行動電
    話與趙常聞所使用0000000000號行動電話（序號：00000000
    0000000 ；未扣案）聯絡購買甲基安非他命之事宜後，鄧○
    妏即依約前往臺中市縣太平市（現改制為臺中市太平區，以
    下從舊制）中興路43號1 樓之麥當勞，以500 元之代價，向
    趙常聞購買甲基安非他命1 包，趙常聞取得500 元交易款項
    （未扣案），少年鄧○妏取得甲基安非他命後，隨即返回少
    年吳○芳之住處，與吳○芳共同施用該包甲基安非他命。
(二)、少年鄧○妏、吳○芳為共同施用甲基安非他命，遂商議合資
    500 元向趙常聞購買甲基安非他命，少年吳○芳先後於99年
    11月10日凌晨0 時6 分許、0 時33分許及凌晨4 時59分許，
    以其使用之0000000000號行動電話與趙常聞所使用00000000
    00號行動電話（序號：000000000000000 ；未扣案）聯絡；
    及少年鄧○妏分別於同日凌晨1 時4 分3 秒、6 時20分39秒
    及6 時23分18秒，以其使用之0000000000行動電話與趙常聞
    所使用0000000000行動電話聯絡購買甲基安非他命之事宜後
    ，由少年鄧○妏、吳○芳即共同騎乘機車，前往趙常聞位在
    臺中縣太平市○○○街家樂福量販店對面某巷內之租屋處樓
    下，由鄧○妏、吳○芳各出資250 元，向趙常聞購買價值50
    0 元之甲基安非他命1 小包，少年鄧○妏、吳○芳並將500
    元現金（未扣案）交予趙常聞收受，少年鄧○妏、吳○芳取
    得甲基安非他命後，隨即返回少年吳○芳之住處，共同施用
    該包甲基安非他命。
二、嗣警方於99年11月16日16時25分，前臺中縣太平市○○路10
    7 巷2 弄2 號2 樓搜索，查獲少年鄧○妏、吳○芳涉犯施用
    甲基安非他命案件，經渠等指證向趙常聞購買甲基安非他命
    ，始知上情。
三、案經臺中市警察局第二分局報告臺灣臺中地方法院檢察署檢
    察官偵查起訴。
    理    由
壹、證據能力部分
一、按被告以外之人於審判外之言詞或書面陳述，除法律有規定
    者外，不得作為證據；惟按被告以外之人於偵查中向檢察官
    所為之陳述，除顯有不可信之情況者外，得為證據，刑事訴
    訟法第159 條第1 項及同法第159 條之1 第2 項分別定有明
    文。本案證人即少年鄧○妏、吳○芳於偵查中檢察官訊問時
    具結所為之陳述，均係以證人之身分，經檢察官告以具結之
    義務及偽證之處罰，並由其等具結，而於負擔偽證罪之處罰
    心理下所為，復經具結擔保其證述之真實性，又前揭證人於
    檢察官訊問時之證述，並無證據顯示係遭受強暴、脅迫、詐
    欺、利誘等外力干擾情形或在影響其心理狀況，致妨礙其自
    由陳述等顯不可信之情況下所為。且被告及辯護人亦均未曾
    提及其等檢察官在偵查時，有任何不法取供之情形，是客觀
    上並無顯不可信之情況，是上開證人於偵查中所為之證述，
    自均具有證據能力。
二、按刑事訴訟法第159 條第1 項規定：被告以外之人於審判外
    之言詞或書面陳述，除法律有規定者外，不得作為證據。其
    立法本旨係以被告以外之人於審判外之言詞或書面陳述，因
    當事人無從直接對於原供述者為反對之詰問，以擔保其真實
    性，法院亦無從直接接觸證人之人格，尋求證言之憑信性，
    違背直接審理之原則，故為求實體真實之發現並保障人權，
    除具有信用性之情況保障及必要性，仍許為證據，法律予以
    特別規定，例如同法第159 條之1 至第159 條之5 、第206
    條、性侵害犯罪防治法第17條等規定者外，原則上不認其具
    有證據能力。本案證人即少年鄧○妏、吳○芳先後於警詢之
    陳述，屬被告以外之人於審判外向司法警察所為之陳述，經
    辯護人認此部分不具有證據能力（見本院卷第15頁），故依
    上開之規定，上述證人於警詢所為之陳述，均不具有證據能
    力。
三、卷附亞太行動電話雙向通聯記錄查詢資料即證人少年吳○芳
    所使用之0000000000號行動電話雙向通聯記錄查詢資料（見
    警卷第9 頁）、及遠傳行動電話雙向通聯記錄查詢資料即證
    人少年鄧○妏所使用之0000000000號行動電話雙向通聯記錄
    查詢資料（見警卷第13頁），均係電信公司以機械製作用戶
    使用電話之情形，屬於業務上所製作之紀錄文書，且無顯不
    可信之情況，依刑事訴訟法第159 條之4 第2 款之規定，自
    具有證據能力。
四、再按被告以外之人（包括證人、鑑定人、告訴人、被害人及
    共同被告等）於審判外之陳述雖不符刑事訴訟法第159 條之
    1 至之4 等4 條之規定，而經當事人於審判程序同意作為證
    據，法院審酌該言詞陳述或書面陳述作成時之情況，認為適
    當者，亦得為證據；當事人、代理人或辯護人於法院調查證
    據時，知有刑事訴訟法第159 條第1 項不得為證據之情形，
    而未於言詞辯論終結前聲明異議者，視為有前項之同意，同
    法第159 條之5 定有明文。立法意旨在於傳聞證據未經當事
    人之反對詰問予以核實，原則上先予排除。惟若當事人已放
    棄反對詰問權，於審判程序中表明同意該等傳聞證據可作為
    證據；或於言詞辯論終結前未聲明異議，基於尊重當事人對
    傳聞證據之處分權，及證據資料愈豐富，愈有助於真實發見
    之理念，且強化言詞辯論主義，使訴訟程序得以順暢進行，
    上開傳聞證據亦均具有證據能力。經查，除上述說明外，本
    判決所引用下列其餘各項證據方法之證據能力，被告及辯護
    人於本院準備程序時均表示無意見，同意有證據能力（見本
    院卷第39頁背面），且檢察官、被告及選任辯護人於本院審
    理中調查證據時，知有刑事訴訟法第159 條第1 項不得為證
    據之情形，亦未於言詞辯論終結前聲明異議（見本院卷第50
    頁反面至第52頁），且本院審酌該等證據作成之客觀情況均
    無不當，並無不宜作為證據之情事，依刑事訴訟法第159 條
    之5 之規定，認均具有證據能力。
貳、實體部分  
一、訊據被告趙常聞對於上揭犯罪事實，業於本院審理時坦承不
    諱（見本院卷第50頁、第52頁至第55頁），核與證人即少年
    鄧○妏、吳○芳分別於偵查中及本院審理時所證述之情節相
    符（見偵卷第80頁反面至第83頁、第79頁反面至第83頁、本
    院卷第38頁反面至第50頁），復有被告與證人即少年鄧○妏
    、吳○芳通聯絡買賣甲基安非他命之亞太行動電話雙向通聯
    記錄查詢資料（見警卷第9 頁）、遠傳行動電話雙向通聯記
    錄查詢資料（見警卷第13頁）各1 份、網路地圖1 張（見偵
    卷第15頁）、家樂福太平店網頁列印資料1 張（見偵卷第16
    頁）、被告所使用0000000000號行動電話與證人即少年鄧○
    妏所使用0000000000號行動電話於99年10月底通話之基地台
    位置圖1 張（見警卷第17頁）在卷可參。
二、毒品危害防制條例所規定之販賣毒品罪，雖未明示「營利之
    意圖」為其犯罪構成要件，然「販賣」一語，在文義解釋上
    當然已寓含有買賤賣貴，而從中取利之意思存在。且從商業
    交易原理與一般社會觀念而言，販賣行為在通常情形下，仍
    係以牟取利益為其活動之主要誘因與目的。政府為杜絕毒品
    氾濫，毒害人民甚深，再三宣導民眾遠離毒品、媒體報導既
    深且廣，對於禁絕毒品之政策，應為大眾所熟悉。政府對於
    查緝施用、轉讓及販賣毒品無不嚴格執行，且販賣毒品罪係
    重罪，若無利可圖，衡情一般持有毒品者，當不致輕易將持
    有之毒品交付他人。況販賣毒品乃違法行為，非可公然為之
    ，且有其獨特之販售路線及管道，亦無公定之價格，復可任
    意增減其分裝之數量，而每次買賣之價量，亦可能隨時依市
    場貨源之供需情形、交易雙方之關係深淺、資力、對行情之
    認知、查緝是否嚴緊，及購買者被查獲時供述購買對象之可
    能性風險評估等諸般事由，而異其標準，非可一概而論，是
    販賣之利得，誠非固定，而縱使販賣之人從價差或量差中牟
    利方式雖異，其意圖營利之非法販賣行為仍屬同一。從而，
    舉凡有償交易，除足以反證其確係另基於某種非圖利本意之
    關係外，通常尚難因無法查悉其販入價格，做為是否高價賣
    出之比較，諉以無營利之意思而阻卻販賣犯行之追訴。本案
    被告與證人即少年鄧○妏、吳○芳僅係相互認識而已，並不
    具有親戚或深厚交情之關係存在，而販賣者率有暴利可圖，
    苟非意圖販賣營利，一般人焉有可能甘冒重度刑責而單純提
    供甲基安非他命之風險。是以，被告2 次販賣甲基安非他命
    予少年鄧○妏、吳○芳施用，顯係基於營利之販賣意圖而為
    毒品之提供行為，應堪認定。
三、綜上所述，足認被告之自白核與事實相符，堪予採信，被告
    2 次販賣甲基安非他命之犯行，均事證明確，應予依法論科
    。
參、論罪科刑部分：
一、按甲基安非他命係屬毒品危害防制條例第2 條第2 項第2 款
    所定之第二級毒品，不得持有、販賣。核被告前揭2 次販賣
    甲基安非他命之行為，均係犯毒品危害防制第4 條第2 項之
    販賣第二級毒品罪。被告於各次販賣前持有甲基安非他命之
    低度行為，應分別為販賣第二級毒品甲基安非他命之高度行
    為所吸收，均不另論罪。
二、被告先後2 次販賣甲基安非他命之行為，犯意各別，行為互
    異，應予分論併罰。
三、復按刑之量定，為求個案裁判之妥當性，法律固賦予法院裁
    量權，但此項裁量權之行使，除應依刑法第57條規定，審酌
    行為人及其行為等一切情狀，為整體之評價，並應顧及比例
    原則與平等原則，使罪刑均衡，輕重得宜，以契合社會之法
    律感情。又刑法第59條規定犯罪之情狀可憫恕者，得酌量減
    輕其刑，其所謂「犯罪之情狀」，與同法第57條規定科刑時
    應審酌之一切情狀，並非有截然不同之領域，於裁判上酌減
    其刑時，應就犯罪一切情狀（包括第57條所列舉之10款事項
    ），予以全盤考量，審酌其犯罪有無可憫恕之事由（即有無
    特殊之原因與環境，在客觀上足以引起一般同情，以及宣告
    法定低度刑，是否猶嫌過重等等），以為判斷。本院審酌販
    賣第二級毒品罪之法定刑為「處無期徒刑或7 年以上有期徒
    刑，得併科新臺幣1 千萬元以下罰金」，然同為販賣第二級
    毒品之人，其原因動機不一，犯罪情節未必盡相同，或有大
    盤毒梟者，亦有中、小盤之分，甚或僅止於吸毒者友儕間為
    求互通有無之有償轉讓者亦有之，其販賣行為所造成危害社
    會之程度自屬有異，法律科處此類犯罪，所設之法定最低本
    刑卻同為「處無期徒刑或7 年以上有期徒刑，得併科新臺幣
    1 千萬元以下罰金」，不可謂不重。於此情形，倘依其情狀
    處以有期徒刑，即足以懲儆，並可達防衛社會之目的者，自
    非不可依客觀之犯行與主觀之惡性二者加以考量其情狀是否
    有可憫恕之處，適用刑法第59條之規定酌量減輕其刑，期使
    個案裁判之量刑能斟酌至當，符合比例原則。查被告先後2
    次販賣甲基安非他命予證人鄧○妏、吳○芳施用，無視國家
    對於杜絕毒品危害之禁令，其行為固屬不當，應予非難，然
    其販賣毒品對象僅證人鄧○妏、吳○芳2 人，前後販賣毒品
    之次數僅為2 次，但所得總額1000元，並非至鉅，另依上述
    證人鄧○妏、吳○芳分別於偵查及本院審理時之證述，及參
    酌雙向通聯紀錄內容得知，被告之所以販賣甲基安非他命予
    少年鄧○妏、吳○芳施用，均係少年鄧○妏、吳○芳主動與
    被告聯絡要求購買，並非被告主動推銷販售，加以被告販賣
    甲基安非他命時，其年紀尚未滿20歲，年輕識淺，思慮不週
    ，未深切意識毒品對人體之傷害甚深，以致應少年鄧○妏、
    吳○芳之要求而出售毒品，其犯罪之情節尚非至惡，被告僅
    因一時貪念致罹重典，然相對於長期大量販賣毒品之大毒梟
    或所謂「中盤商」而言，其對社會治安及國民健康之危害顯
    然較小，從被告犯案情節觀之，倘仍遽以處以法定本刑之最
    低刑度即7 年以上有期徒刑，無異仍屬失之過苛而不盡情理
    ，不免予人情輕法重之感，且難謂符合罪刑相當性及比例原
    則，更無從與大毒梟之惡行有所區隔，是其犯罪情狀相較於
    法定之重刑，在客觀上足以引起一般人之同情，情節尚堪憫
    恕，爰依刑法第59條之規定，對被告所犯2 次販賣甲基安非
    他命罪酌量予以減輕其刑。
四、爰審酌被告明知上開毒品具有成癮性，服用後會產生依賴性
    、耐藥性，且戒解不易，嚴重妨害人之身心健康，竟因貪圖
    利益，販賣第二級毒品甲基安非他命予他人施用，嚴重影響
    社會治安、戕害國民身心健康，及被告不思以正當途徑合法
    賺取金錢，意圖以販賣第二級毒品獲利，犯罪動機不良，惟
    念其前無前科紀錄，素行良好，於本院審理時坦承犯行，顯
    有悔悟之心，且販賣毒品之次數尚少、所得不高等一切情狀
    ，分別量處如附表示之刑（含從刑），併定如主文所示之應
    執行刑，以示懲儆。
五、沒收部分
(一)、按毒品危害防制條例第19條第1 項有關沒收之規定，係刑法
    第38條第1 項第2 款、第3 項之特別規定，採義務沒收主義
    ，故供犯該項所列之罪所用之物，如屬於犯人所有者，自應
    予沒收。次按毒品危害防制條例第19條第1 項規定，犯販賣
    毒品罪者，其犯罪所得之財物均沒收之，係採義務沒收主義
    ，故販賣毒品所得之對價，不問其中成本若干，利潤多少，
    均應全部諭知沒收，貫徹政府查禁煙毒之決心，以符立法本
    旨（最高法院91年度臺上字第2419號判決意旨參照）。又按
    毒品危害防制條例第19條第1 項規定性質上係沒收之補充規
    定。其屬於本條所定沒收之標的，如得以直接沒收者，判決
    主文僅宣告沒收即可，不生「追徵其價額」或「以其財產抵
    償之」問題，須沒收之標的全部或一部不能沒收時，始生「
    追徵其價額」或「以其財產抵償之」選項問題。而「追徵其
    價額」或「以其財產抵償之」係屬兩種選項，分別係針對現
    行貨幣以外之其他財產與現行貨幣而言。所稱「追徵其價額
    」者，係指所沒收之物為金錢以外之其他財物而無法沒收時
    ，因其實際價值不確定，應追徵其價額，使其繳納與原物相
    當之價額，並無以其財產抵償之問題。倘嗣後追徵其金錢價
    額，不得結果而須以其財產抵償者，要屬行政執行機關依強
    制執行之法律之執行問題，即無不能執行之情形，自毋庸諭
    知「或以其財產抵償之」。如不能沒收之沒收標的為金錢時
    ，因價值確定，判決主文直接宣告「以其財產抵償之」即可
    ，不發生追徵價額之問題（最高法院99年度第5 次刑事庭會
    議決議、99年度臺上字第4463號判決意旨參照）。查，被告
    2 次販賣甲基安非他命所得之款項，分別500 元、500 元，
    總計1000元，均未扣案，既為被告因犯罪所得之財物，仍應
    依毒品危害防制條例第19條第1 項之規定，分別於被告所犯
    附表所示各該販賣甲基安非他命犯行之罪刑項下併予諭知沒
    收，如全部或一部不能沒收時，依同條項之規定，以被告之
    財產抵償之。
(二)、毒品危害防制條例第19條第1 項有關沒收之規定，係刑法第
    38條第1 項第2 款、第3 項之特別規定，採義務沒收主義，
    故供犯該項所列之罪所用之物，如屬於犯人所有，即應沒收
    ，並不以經扣押者為限。被告販賣2 次甲基安非他命時，曾
    使用其所有未扣案之0000000000號行動電話（序號：000000
    000000000 ，含SIM 卡1 枚），係供被告犯本件毒品危害防
    制條例第4 條第2 項之罪所用之物，且行動電話服務須以晶
    片卡為使用介面，因此電信公司於出租行動電話門號予消費
    者使用時，即同時附帶提供晶片卡給消費者作為門號使用之
    介面，故電信公司接受消費者申辦門號並將該門號開通上線
    時，該晶片卡之所有權亦移轉於消費者，自不能認該晶片卡
    仍屬電信公司所有之物，且電信公司交予客戶使用時即移轉
    歸屬使用之客戶所有，故上開SIM 卡所有權已移歸被告所有
    。雖上開門號SIM 卡雖係被告之友人之名義所購得，但已贈
    送予被告已屬被告所有一節，業據被告供承在卷（見本院卷
    第54頁）。從而，上開行動電話1 支（含SIM 卡1 枚），應
    依毒品危害防制條例第19條第1 項規定，宣告沒收，如全部
    或一部不能沒收時，追徵其價額。
據上論斷，應依刑事訴訟法第第299 條第1 項前段，毒品危害防
制條例第4 條第2 項、第19條第1 項，刑法第11條、第59條、第
51條第5 款，判決如主文。
本案經檢察官王亮欽到庭執行職務。
中    華    民    國   100    年    11    月    22    日
              刑事第十庭  審判長  法  官  張恩賜
                                  法  官  林慧欣
                                  法  官  楊萬益
以上正本證明與原本無異。
如不服本判決應於收受判決後10日內向本院提出上訴書狀，並應
敘述具體理由；其未敘述上訴理由者，應於上訴期間屆滿後20日
內向本院補提理由書（均須按他造當事人之人數附繕本）「切勿
逕送上級法院」。
                                  書記官  譚系媛
中    華    民    國   100    年    11    月    22    日
附錄論罪科刑法條
毒品危害防制條例第4條
製造、運輸、販賣第一級毒品者，處死刑或無期徒刑；處無期徒
刑者，得併科新臺幣 2 千萬元以下罰金。
製造、運輸、販賣第二級毒品者，處無期徒刑或 7 年以上有期
徒刑，得併科新臺幣 1 千萬元以下罰金。
製造、運輸、販賣第三級毒品者，處 5 年以上有期徒刑，得併
科新臺幣 7 百萬元以下罰金。
製造、運輸、販賣第四級毒品者，處 3 年以上 10 年以下有期
徒刑，得併科新臺幣 3 百萬元以下罰金。
製造、運輸、販賣專供製造或施用毒品之器具者，處 1 年以上
7 年以下有期徒刑，得併科新臺幣 1 百萬元以下罰金。
前五項之未遂犯罰之。

 附  表
┌──┬────┬──────────────────────────┐
│編號│  事實  │              所犯罪名及處刑（主刑及從刑）          │
├──┼────┼──────────────────────────┤
│ 一 │即犯罪事│趙常聞販賣第二級毒品，處有期徒刑年捌月。未扣案之販│
│    │實欄一(一)│賣毒品所得新臺幣伍佰元沒收之，如全部或一部不能沒收時│
│    │        │，以其財產抵償之。未扣案之門號0000000000號行動電話壹│
│    │        │支（序號：000000000000000 ；含SIM 卡壹枚）沒收，如全│
│    │        │部或一部不能沒收時，追徵其價額。                    │
├──┼────┼──────────────────────────┤
│ 二 │即犯罪事│趙常聞販賣第二級毒品，處有期徒刑年捌月。未扣案之販│
│    │實欄一(二)│賣毒品所得新臺幣伍佰元沒收之，如全部或一部不能沒收時│
│    │        │，以其財產抵償之。未扣案之門號0000000000號行動電話壹│
│    │        │支（序號：000000000000000 ；含SIM 卡壹枚）沒收，如全│
│    │        │部或一部不能沒收時，追徵其價額。                    │
└──┴────┴──────────────────────────┘